【裁判字號】    95,破抗,49
【裁判日期】    951227
【裁判案由】    宣告破產
【裁判全文】
臺灣高等法院高雄分院民事裁定          95年度破抗字第49號
抗  告  人
即  聲請人  甲○○
                      號3樓
            （送達代收人  盧世欽律師）
上列抗告人因宣告破產事件，對於中華民國95年11月10日臺灣高
雄地方法院95年度破字第56號所為裁定提起抗告，本院裁定如下
：
    主  文
原裁定廢棄，發回臺灣高雄地方法院。
    理  由
一、本件聲請及抗告意旨略以：抗告人原為家庭主婦，為協助配
    偶郭瑞隆所經營之新象電腦資訊有限公司（下稱新象公司）
    及沛肯股份有限公司（下稱沛肯公司）業務需要，而就債權
    人合作金庫商業銀行前金分行（下稱合庫前金分行）之借款
    擔任連帶保證人責任。嗣因新象及沛肯公司遭人詐騙6 百多
    萬元，致資金週轉困難，而連帶拖累抗告人，並造成抗告人
    分別積欠如附表所示債權人之債務共計新臺幣（下同）477
    萬1276元。現抗告人僅尚存80萬元現金（為親友接濟之款，
    非向債權人借款後花費剩餘款），且仍失業中，已無力償付
    前開鉅額之債務，而有資產不能清償債務之應為聲請宣告破
    產之情形，又抗告人夫婿經營之公司因遭人詐騙倒閉後，抗
    告人之生活幾乎全賴親友接濟，如何能享有一般高雄市民之
    消費水準？且本件破產債權既僅有如附表之金額，破產財團
    又為80萬元現金，破產程序有何複雜之處？原裁定以片面臆
    測之詞駁回抗告人之聲請，於法不符云云。
二、原裁定認抗告人持有之現金存款80萬元，係向債權人借款47
    8 萬5392元後，花費剩餘之餘額，如准其破產，形同允許抗
    告人以借款花費餘額，買斷債權人全部借款債權，對債權人
    顯失公平；且破產管理人之報酬至少約需5 萬元，加上破產
    程序2 年期間，抗告人及其配偶應支出之必要生活費用約90
    萬6600元，已超過抗告人之全部資產，無宣告破產之實益，
    固非無見。
三、惟查，破產，對於債務人不能清償者，宣告之，破產法第57
    條定有明文。本件抗告人確積欠如附表所載債權人之債務合
    計有478 萬5392元，除據抗告人檢具債權人清冊外，並經原
    審法院向各債權人查明在卷可稽；而其現存資產除現金80萬
    元外，已無其他財產，亦有稅務電子閘門財產所得調查明細
    表、現金保管契約書及盧世欽律師存摺影本在原審卷可憑。
    足見抗告人債務顯然超過資產，而有破產之原因，已堪認定
    。
四、另查，聲請人現尚存現金80萬元，委託盧世欽律師保管中，
    聲請人並與盧世欽律師約定於聲請宣告破產之期間，不得取
    回，有保管契約書及存摺影本在卷可稽，則以破產管理人之
    報酬約5 萬元計算，另本件破產債權人分別為8 家金融機構
    及2 家電信公司，其破產程序尚非複雜之情形而論，該80萬
    元似尚難認為不足清償財團費用及財團債務而無進行破產程
    序之實益，原審遽認上開80萬元不足清償財團費用及財團債
    務，無進行破產程序之實益，而駁回抗告人之聲請，尚嫌速
    斷，抗告意旨求予廢棄應認為有理由。且本件如宣告破產，
    破產程序應由原審法院為之，為維持審級利益，爰由本院將
    原裁定廢棄，發回原法院，更為適法之裁定。
五、據上論結，本件抗告為有理由，依破產法第5 條、民事訴訟
    法第492 條，裁定如主文。
中    華    民    國    95    年    12    月    27    日
                            民事第四庭
                                審判長法官  蔡文貴
                                法      官  徐文祥
                                法      官  黃科瑜
以上正本證明與原本無異。
如不服本裁定應於送達後10日內向本院提出再抗告狀（並按他造
當事人之人數附繕本），並繳納再抗告費新台幣1,000 元。再為
抗告應以適用法規顯有錯誤為理由，並經本院之許可，該許可以
原裁定所涉及之法律見解具有原則上之重要性者為限，並委任律
師為代理人。抗告人之配偶、三親等內之血親、二親等內之姻親
，或抗告人為法人、中央或地方機關時，其所屬專任人員具有律
師資格並經法院認適當者，亦得為第三審代理人。抗告人或其法
定代理人具有律師資格者及前項情形，應於提起抗告或委任時釋
明之。
中    華    民    國    95    年    12    月    27    日
                                書  記  官  葉淑華
 附表：單位新臺幣
  ┌──┬──────────┬──────┐
  │編號│債  權   人         │積欠金額    │
  ├──┼──────────┼──────┤
  │1   │台北富邦商業銀行消金│164,499元   │
  │    │債管部              │            │
  ├──┼──────────┼──────┤
  │2   │台北富邦商業銀行消金│380,359元   │
  │    │債管部              │            │
  ├──┼──────────┼──────┤
  │3   │安泰商業銀行股份有限│168,425元   │
  │    │公司                │            │
  ├──┼──────────┼──────┤
  │4   │國泰世華商業銀行股份│310,730元   │
  │    │有限公司            │            │
  ├──┼──────────┼──────┤
  │5   │遠東國際商業銀行股份│281,683元   │
  │    │有限公司            │            │
  ├──┼──────────┼──────┤
  │6   │臺灣新光商業銀行（原│52,301元    │
  │    │誠泰商業銀行）      │            │
  ├──┼──────────┼──────┤
  │7   │仲信資融股份有限公司│38,500元    │
  ├──┼──────────┼──────┤
  │8   │高雄銀行股份有限公司│117,053元   │
  ├──┼──────────┼──────┤
  │9   │合庫前金分行        │1,866,664元 │
  ├──┼──────────┼──────┤
  │10  │合庫前金分行        │1,375,000元 │
  ├──┼──────────┼──────┤
  │11  │遠傳電信股份有限公司│16,065元    │
  ├──┼──────────┼──────┤
  │12  │遠傳電信股份有限公司│14,113元    │
  ├──┴──────────┴──────┤
  │債務總金額：4,785,392元                 │
  └────────────────────┘
                                                   Ｆ


司法院資訊處製作；財團法人民間司法改革基金會備份。
